臺灣板橋地方法院刑事判決　　　　　　　　　　　　九十一年度簡上字第一二號
　　上　訴　人
　　即　被　告　甲○○
右上訴人即被告因違反勞動基準法案件，不服本院九十年度重簡字第五六七號，中華
民國九十年十月十六日第一審簡易判決（聲請簡易判決處刑書案號：臺灣板橋地方法
院檢察署九十年度偵字第三九三七號），提起上訴，本院管轄第二審之合議庭判決如
左：
    主    文
原判決撤銷。
甲○○連續違反女工不得於午後十時至翌晨六時之時間內工作之規定，處拘役伍拾日
，如易科罰金，以參佰元折算壹日。
    事    實
一、甲○○於民國八十九年十月二十日，經主管機關臺北縣政府核准設立並辦理營利
    事業登記，在台北縣三重市○○路○段七十號七樓開設經營「富貴人生視聽歌唱
    坊」（又稱彩虹假期俱樂部），其先於同年十月底間，以新台幣（下同）四萬元
    之代價，僱用謝連勝擔任現場經理，並明知依勞動基準法第四十九條第一項規定
    ，原則上僱用女工不得於午後十時至翌晨六時之時間內工作，竟基於概括之犯意
    ，違反該規定，自八十九年十一月一日起至九十年一月二日止，連續僱用女子簡
    秀卿、林淑勤擔任會計，黃姿嫚（藝名「蓉兒」）、賴曉瑜（藝名「小魚」）、
    吳怡鈴（藝名「ＫＩ  ＫＩ」、陳美燕（藝名「曼琳」）、陳文雅（藝名「關欣
    」）、莊淑樺（藝名「ＭＡＲＣＨ」）、劉芳君（藝名「貝兒」）、賴筱汶（藝
    名「童恩」）、楊舒婷（藝名「寶貝」）、廖淑盈（藝名「小蠻」）、蘇婉雯（
    藝名「小野」）、曾楚芸（藝名「小曼」）、邱惠美（藝名「喬安」）、黃于甄
    （藝名「蕭薔」）、陳柔安（藝名「童心」）、及藝名「艾捷」等真實姓名不詳
    女子擔任陪酒坐檯之工作，每日工作時間自晚上九時起至翌日凌晨六時許止，收
    費方式係小姐每坐一檯收費六百元，每間包廂費、酒菜錢另計。嗣於九十年一月
    二日零時四十分許為警查獲。
二、案經臺北縣警察局三重分局移送臺灣板橋地方法院檢察署檢察官偵查起訴。
    理    由
一、訊據被告甲○○對其於前揭時地，經辦理營利事業登記後即開設經營「富貴人生
    視聽歌唱坊」（又稱彩虹假期俱樂部），並先後僱用女子在每晚至翌日凌晨擔任
    陪酒坐檯或會計等工作之事實，固坦承不諱，惟辯稱：伊係持有台北縣政府核發
    之營利事業登記證，正當從事酒家生意，經主管機關函示，其所經營之行業分類
    屬餐飲業中特殊娛樂業，為勞動基準法第三十條之一之行業，不受同法第四十九
    條之限制，且其營業場所衛生良好，環境優雅，事前亦經服務生開會同意改為夜
    間工作，服務生亦無懷孕或授乳之情形，原審曲解法令判決伊有罪，爰請求撤銷
    原判決，諭知被告無罪云云，並提出台北縣政府營利事業登記證、台北縣政府九
    十北府建登字第一九０九四０號函、台北縣政府九十北府勞動字第二一六一０三
    號函、八十九年十月二十五日開會記錄影本各一件為證。
二、然查前揭事實，業據被告於警訊時坦承：「我於八十九年十一月一日開始營業，
    ：：我本人獨資，營業時間為每日十三時至（翌日）六時，有僱用黃姿嫚等十人
    於午後十時至翌日凌晨六時在店內從事坐檯陪酒，作公檯，檯費六百元，無從事
    色情之行為」云云（見偵查卷第第五頁反面）；其於偵查中坦承：有僱用簡秀卿
    、林淑勤、黃姿嫚等三人等語（見偵查卷第十八頁反面）；其於本院審理中自白
    坦承：「（對扣案節數日報表有何意見？）沒有意見，上面所載之人均是女的，
    我很少去公司，那些人是在八十九年十一月一日起陸續僱用。」云云（見本院九
    十年二月二十七日審判筆錄）。核與證人即現場經理謝連勝（八十九年十月底應
    徵，自同年十一月一日起工作）、會計簡秀卿（自八十九年十二月十日起工作）
    及林淑勤（自八十九年十二月一日起工作）、服務小姐黃姿嫚（自八十九年十一
    月一日起工作）於警訊中陳述之情節相符，並有坐檯節數日報表三張影本在卷可
    佐。而由上開坐檯節數日報表之記載觀之，『晚場』時間自晚上二十一時至翌日
    六時，服務小姐有黃姿嫚（藝名「蓉兒」）、賴曉瑜（藝名「小魚」）、吳怡鈴
    （藝名「ＫＩ  ＫＩ」）、陳美燕（藝名「曼琳」）、陳文雅（藝名「關欣」）
    、莊淑樺（藝名「ＭＡＲＣＨ」）、劉芳君（藝名「貝兒」）、賴筱汶（藝名「
    童恩」）、楊舒婷（藝名「寶貝」）、廖淑盈（藝名「小蠻」）、蘇婉雯（藝名
    「小野」）、曾楚芸（藝名「小曼」）、邱惠美（藝名「喬安」）、黃于甄（藝
    名「蕭薔」）、陳柔安（藝名「童心」）、及藝名「艾捷」等真實姓名不詳女子
    十六人，外加現場經理謝連勝、會計簡秀卿及林淑勤三人，共計有十九人，對照
    被告甲○○所提出之八十九年十月二十五日之開會記錄，參加開會者共計十一人
    （應到十五人、未到四人），其中與前開坐檯節數日報表上相同者亦僅吳怡鈴、
    莊淑樺、賴筱汶、陳美燕四人，是就人數觀之，兩者顯然不符；再者，該八十九
    年十月二十五日開會記錄亦載明「因公司白天營業一直虧損，而且大部分客人也
    都晚上消費居多，所以公司營業時間更改為晚上十時三十分至凌晨四時三十分，
    為配合公司營業時間須全體員工同意配合公司營運：：同意者請簽名：：」，足
    見被告於八十九年十月二十五日開會以前早已另有營業，否則該次開會記錄上何
    以會記載「因公司白天營業一直虧損：：」？此亦與被告自承、證人謝連勝證稱
    之：本件係於八十九年十一月一日開幕營業乙節，明顯無關，自難以該先前被告
    另外營業之同意夜間工作開會記錄，作為本件業經全體勞工經半數同意之證據而
    為有利於被告之認定。況被告始終未能提出經半數以上勞工同意夜間工作已經呈
    報主管機關核備之證明，被告此部分之辯解，顯不足採。
三、再被告經營之「富貴人生視聽歌唱坊」，其營利事業登記證之營業項目欄中有附
    設「酒家業（Ｊ７０２０７０）」之記載，其內容依經濟部頒定之「公司行號營
    業項目代碼表」之定義內容：係指『提供場所，備有服務生陪侍，供應酒、菜或
    其他飲食物之營利事業』，依「中華民國行業標準分類」係屬餐飲業中特殊娛樂
    業，經行政院勞工委員會八十八年二月二十九日台八八勞動二字第００四二五六
    號函指定娛樂業為勞動基準法第三十條之一之行業。依該法第三十條之一規定，
    經中央主管機關指定之行業，女性勞工除妊娠或哺乳期間者外，於夜間工作，不
    受第四十九條之限制。但雇主應提供完善安全衛生設施。有前引之台北縣政府營
    利事業登記證、台北縣政府九十北府建登字第一九０九四０號函、台北縣政府九
    十北府勞動字第二一六一０三號函影本各一紙在卷可參。
四、按女工不得於午後十時至翌晨六時之時間內工作。但經取得工會或勞工同意，並
    實施晝夜三班制，安全衛生設施完善，及備有女工宿舍，或有交通工具接送，且
    有左列情形之一，經主管機關核准者不在此限：一、因不能控制及預見之非循環
    性緊急事故，干擾該事業之正常工作時間者。二、生產原料或材料易於敗壞，為
    免於損失必須於夜間工作者。三、擔任管理技術之主管職務者。四、遇有國家緊
    急事故或為國家經濟重大利益所需要，徵得有關勞雇團體之同意，並經中央主管
    機關核准者。五、運輸、倉儲及通信業經中央主管機關核定者。六、衛生福利及
    公用事業，不需從事體力勞動者。又中央主管機關指定之行業，雇主經工會或勞
    工半數以上同意後，其工作時間得依下列原則變更：四、女性勞工，除妊娠或哺
    乳期間者外，於夜間工作，不受第四十九條之限制。但雇主應提供完善安全衛生
    設施。勞動基準法第四十九條第一項、第三十條之一第一項第四款分別定有明文
    。查主管機關行政院勞工委員會雖函示此類有女侍陪酒坐檯之餐飲業中特殊娛樂
    業屬同法第三十條之一經中央主管機關指定之行業，女性勞工除妊娠或哺乳期間
    者外，得於夜間工作，不受第四十九條之限制。但依同項規定，雇主仍須經工會
    或勞工半數以上之同意，且應提供完善安全衛生設施。而所謂「提供完善安全衛
    生設施」，係指雇主對於擬使女工從事夜間工作之工作場所安全衛生設備與措施
    ，應經勞動檢查機構檢查合格，未經檢查合格，該事業單位應不得使女工於午後
    十時至翌晨六時之期間內工作。事業單位如違反該法第三十條之一時，應視其所
    違反之法條（如第四十九條），依各該法條之罰則予以處罰。亦曾經行政院勞工
    委員會先後以八十六年七月八日台（86）勞動三字第０二八四九八號函、八十七
    年九月八日台（87）勞動二字第０三八二七二號函釋明確，且為本院歷來審理此
    類案件職務上所知悉。查證人簡秀卿、林淑勤於警訊中均證稱：店方均未提供食
    宿及交通工具等語（分見偵查卷第九頁反面、第十頁反面），證人即服務小姐黃
    姿嫚於警訊中亦證稱：沒有提供交通工具，自己開車回家云云（見偵查卷第八頁
    反面），且參酌被告既未獲得過半數女性勞工之同意於夜間工作並呈報主管機關
    核備等情，業見前述二，則何來後續之經勞動檢查機構檢查合格之可言，尚難認
    被告有提供合法之安全衛生設施。綜上，被告經營該店僱用女性勞於工夜間工作
    ，仍與勞動基準法第三十條之一之規定不符。本件事證明確，被告犯行洵堪認定
    。
五、核被告所為，係違反勞動基準法第四十九條第一項前段之規定，應依同法第七十
    七條規定處罰。再其前後多次犯行，時間緊接，犯罪構成要件相同，顯係基於概
    括犯意為之，應依連續犯論以一罪，並依法加重其刑。又被告僱用簡淑卿、林淑
    勤、黃姿嫚三人以外之其他女工部分，與檢察官原聲請簡易判決處刑部分既有裁
    判上一罪之連續犯關係，為起訴效力所及，本院自得一併審究。又原聲請簡易判
    決處刑意旨均未論及被告先後分別僱用女工簡淑卿、林淑勤、黃姿嫚三人以外之
    其他女工，尚有疏漏，附此敘明。原審據以論罪科刑，固非無據，唯漏未論及被
    告另外僱用簡淑卿、林淑勤、黃姿嫚三人以外之其他女工，自有未當。上訴意旨
    固非可取，惟原判決既有上開可議之處，仍應由本院予以撤銷改判，且本院認定
    被告連續僱用之女工人數較原審認定者為多，則原審判決適用之連續犯刑罰法條
    ，實質上即難謂當，依刑事訴訟法第三百七十條但書規定，本院自得諭知較重於
    第一審判決之刑（最高法院八十七年度台上字第四九號判決參照）附此敘明。
    爰審酌被告違法僱用女子夜間坐檯陪酒及擔任會計工作，其犯罪之動機、目的、
    僱用人數、手段、知識程度、犯罪後之態度等一切情狀，量處如主文所示之刑。
    又被告行為後原刑法第四十一條之規定：「犯最重本刑為三年以下有期徒刑之刑
    之罪，而受六月以下有期徒刑或拘役之宣告，因身體、教育、職業或家庭之關係
    或其他正當事由，執行顯有困難者，得以一元以上三元以下折算一日，易科罰金
    。」，已於九十年一月四日經修正為刑法第四十一條第一項，該規定為：「犯最
    重本刑為五年以下有期徒刑之刑之罪，而受六月以下有期徒刑或拘役之宣告，因
    身體、教育、職業或家庭之關係或其他正當事由，執行顯有困難者，得以一元以
    上三元以下折算一日，易科罰金。但確因不執行所宣告之刑，難收矯正之效，或
    難以維持法秩序者，不在此限。」，並於同年月十日經總統公布施行，經新舊法
    比較結果，修正後之新法對被告易科罰金之宣告並不生影響，爰適用裁判之新法
    諭知易科罰金之折算標準，以示懲儆。
六、至扣案之坐檯節數日報表三張影本（見偵查卷第十二、十三頁），均僅係本案被
    告犯罪之證據，尚非被告直接供犯罪所用之物或因犯罪所得之物，本院認無宣告
    沒收之必要，附此敘明。
據上論斷，應依刑事訴訟法第四百五十五條之一第一項、第三項、第三百六十九條第
一項前段、第三百六十四條、第三百七十條但書、第二百九十九條第一項前段，勞動
基準法第四十九條第一項前段、第七十七條，刑法第十一條前段、第二條第一項前段
、第五十六條、第四十一條一項，罰金罰鍰提高標準條例第二條，判決如主文。
本案經檢察官馬中俐到庭執行職務
中      華      民      國      九  十  一    年     三    月    十三   日
                                      臺灣板橋地方法院刑事第四庭
                                          審判長 法  官 許 仕 楓
                                                 法  官 徐 子 涵
                                 法  官 劉 大 衛
右正本證明與原本無異。
不得上訴。
                                                 書記官 蕭 興 南
中      華      民      國      九十一      年     三      月   十九    日
附錄：本案論罪科刑法條全文
勞動基準法第四十九條第一項
  女工不得於午後十時至翌晨六時之時間內工作。但經取得工會或勞工同意，並實施
  晝夜三班制，安全衛生設施完善，及備有女工宿舍，或有交通工具接送，且有左列
  情形之一，經主管機關核准者不在此限：
  一  因不能控制及預見之非循環性緊急事故，干擾該事業之正常工作時間者。
  二  生產原料或材料易於敗壞，為免於損失必須於夜間工作者。
  三  擔任管理技術之主管職務者。
  四  遇有國家緊急事故或為國家經濟重大利益所需要，徵得有關勞雇團體之同意，
      並經中央主管機關核准者。
  五  運輸、倉儲及通信業經中央主管機關核定者。
  六  衛生福利及公用事業，不需從事體力勞動者。
勞動基準法第七十七條
  違反第四十二條、第四十四條第二項、第四十五條、第四十七條、第四十八條、第
  四十九條或第六十四條第一項規定者，處六月以下有期徒刑、拘役或科或併科二萬
  元以下罰金。
